臺灣高等法院高雄分院民事判決
                                    110年度重上字第110號
上  訴  人  呂怡坤  

訴訟代理人  張志明律師
複 代理 人  林鴻駿律師
訴訟代理人  李慧盈律師                            
被 上訴 人  呂勵忠  
被 上訴 人  高堅建設股份有限公司

兼法定代理  
人          呂萬卿  


共      同
訴訟代理人  陳哲偉律師
上列當事人間請求履行協議事件，上訴人對於中華民國110年8 
月31日臺灣高雄地方法院105年度重訴字第76號第一審判決提起
上訴，本院於民國111年7月13日言詞辯論終結，判決如下：
    主      文
上訴駁回。
第二審訴訟費用由上訴人負擔。
    事實及理由
一、上訴人主張：被繼承人呂金田於民國101年2月25日死亡，其
    繼承人即上訴人、被上訴人呂勵忠、呂萬卿（下稱上訴人等
    3人）及訴外人呂林貴連於101年8月10日簽立遺產分割協議
    書（下稱系爭協議書），約定高雄市○○區○○段0000地號土地
    （下稱2831號土地）及其上建物（2831號土地及其上建物，
    下合稱大港段建案）委任被上訴人高堅建設股份有限公司（
    下稱高堅公司）銷售（下稱系爭委任契約），銷售所得由上
    訴人等3人扣除相關負債及費用後各分得3分之1 ，且至遲應
    於協議書簽訂日起2年內履行給付。且就大港段建案銷售所
    得，應依系爭協議書第6條，分配上訴人投資暗股之獲利，
    並排除不應由上訴人承受之「實價登錄與帳簿記載之價格差
    距」，再以現金基礎制進行結算，以此結算之結果，上訴人
    可依系爭協議書請求分配新臺幣（下同）158,703,354元，
    高堅公司應進行結算後依委任契約給付之，呂勵忠、呂萬卿
    則應依系爭協議書給付之，被上訴人就上開給付負不真正連
    帶責任，爰依系爭協議書、委任法律關係提起本訴，並聲明
    ：㈠高堅公司應協同上訴人、呂萬卿及呂勵忠辦理大港段建
    案之結算；㈡呂萬卿應給付上訴人158,703,354元，及自103
    年8月11日起至清償日止，按週年利率5 ％計算之利息；㈢呂
    勵忠應給付上訴人158,703,354元，及自103年8月11日起至
    清償日止，按週年利率5％計算之利息；㈣高堅公司應給付上
    訴人158,703,354元，及自103年8月11日起至清償日止，按
    週年利率5 ％計算之利息；㈤第2項之呂萬卿或第3項之呂勵忠
    或第4項之高堅公司有為一部或全部給付，其餘被上訴人於
    給付之範圍內免給付之義務；㈥願供應擔保，請准宣告假執
    行。
二、被上訴人則以：被上訴人並未拒絕就大港段建案銷售進行結
    算，而系爭協議書第6條已載明上訴人個人投資與本件遺產
    分割協議無關，結算時即不應優先分配，另一併考量系爭協
    議書第3條及第8條、復採權責基礎制之結算方式，始能就呂
    金田生前就大港段建案投注之成本進行合理分攤，而依上開
    計算方式，無論是由「實價登錄」或「帳簿記載」價格計算
    銷售所得，扣除上訴人應負擔之負債及費用，均無剩餘可分
    配予上訴人，難認上訴人主張為有理由，並聲明：上訴人之
    訴駁回。
三、原審判決上訴人敗訴，上訴人不服提起上訴，聲明：㈠原判
    決廢棄；㈡高堅公司應協同上訴人及被上訴人呂萬卿及呂勵
    忠辦理大港段建案之結算；㈢被上訴人呂萬卿應給付上訴人
    新臺幣（下同）158,703,354元，及自103年8月11日起至清
    償日止，按週年利率5％計算之利息；㈣呂勵忠應給付上訴人1
    58,703,354元，及自103年8月11日起至清償日止，按週年利
    率5％計算之利息；㈤高堅公司應給付上訴人158,703,354元，
    及自103年8月11日起至清償日止，按週年利率5％計算之利息
    ；㈥第㈢項之呂萬卿或第㈣項之呂勵忠或第㈤項之高堅公司有為
    一部或全部給付，其餘被上訴人於給付之範圍內免給付之義
    務；㈦上訴人願供擔保，請准宣告假執行。被上訴人答辯聲
    明：㈠上訴駁回；㈡如受不利判決，願供擔保，請准免為假執
    行。
四、不爭執事項：
  ㈠上訴人等3人及訴外人呂林貴連為被繼承人呂金田之繼承人，
    呂金田於101年2月25日死亡。
  ㈡上訴人等3人及呂林貴連於101年8月10日簽立系爭協議書。
  ㈢呂萬卿為高堅公司之負責人。
  ㈣呂金田於生前就已於2831號土地規劃建案，後該建案名稱為
    德勒斯登建案。
五、本件爭點：
  ㈠上訴人請求被上訴人進行結算，有無理由？
　㈡上訴人請求被上訴人給付158,703,354元本息，有無理由？
六、本院之判斷：
  ㈠上訴人請求被上訴人進行結算，有無理由？
  ⒈按解釋意思表示，應探求當事人之真意，不得拘泥於所用之
    辭句，為民法第98條所規定，而所謂探求當事人之真意，如
    兩造就其真意有爭執或有不明時，應從該意思表示所根基之
    原因事實、經濟目的、一般社會之理性客觀認知、經驗法則
    及當事人所欲使該意思表示發生之法律效果而為探求，並將
    誠信原則涵攝在內，藉以檢視其解釋結果對兩造之權利義務
    是否符合公平正義。查系爭協議書第3條載明：「高雄市○○
    區○○段0000地號土地及其上建物（下稱「大港段建案」），
    應交由高堅公司銷售，銷售所得，由呂萬卿、呂勵忠、呂怡
    坤三人於扣除相關負債及費用，各分得三分之一。」第8條
    記載：「『大港段建案』之結算及依第五條應給付之款項，均
    應自本協議書簽訂之日起，二年內履行。『大港段建案』於二
    年內如未銷售完畢，餘屋由呂萬卿、呂勵忠、上訴人各依三
    分之一比例分配。」因系爭協議書其餘條款，並未就上開第
    8條所訂「結算」於屆期時應如何進行有所約定，客觀上自
    應以一般會計結算之方式為之，甚或委由專業之會計師進行
    結算，方符當事人真意。
  ⒉上訴人雖請求被上訴人應就大港段建案進行結算云云，惟被
    上訴人否認曾拒絕依系爭協議第8條之約定進行結算，辯以
    ：僅兩造對於結算之方式與結果有爭執等語。經查，證人即
    當時協助撰寫系爭協議書之鄭曉東證稱：在2年期滿後，呂
    勵忠、呂萬卿並未拒絕結算，也一直委託會計師核算大港段
    建案的資產跟負債，上訴人因對房產上之貸款有疑義，所以
    就一直請會計師鑑定費用及資產，上訴人曾於105年間委託
    張山輝會計師進行結算，上訴人與呂勵忠、呂萬卿約定以張
    山輝結算的結果分配餘屋，張山輝也有針對售屋款進行結算
    ，上開過程我有全程參與等語（見本院卷第354-355頁），
    並有建智聯合會計師事務所（會計師：張山輝）出具之「高
    堅建設股份有限公司」檢查報告可憑（見原審卷四第385-63
    9頁；下稱張山輝檢查報告）。依張山輝檢查報告，其上載
    明：高堅建設股份有限公司 呂怡坤先生公鑑：本會計師奉
    呂金田遺產繼承人呂怡坤委託，辦理遺產協議中之高堅建設
    股份有限公司大港段建案銷售財務收支之查核。茲因受查人
    高堅建設股份有限公司係提供其民國一○一年八月份至一○三
    年八月份之相關帳證，本查核人亦依據上開資料加以查核，
    並據以提出檢查報告。」（見原審卷四第591頁），呂萬卿
    既為高堅公司之法定代理人，又依上開證人鄭曉東所證述，
    呂萬卿、呂勵忠已同意由上訴人所委任之張山輝會計師，針
    對未售出餘屋及已售出之售屋款進行結算，高堅公司亦提出
    受託出售房屋期間之帳冊供張山輝會計師進行財務收支查核
    ，堪認兩造已別依系爭協議書第8條之約定及系爭委任契約
    ，合意由張山輝會計師進行結算。且於查核後已針對高堅公
    司銷售大港段建案之銷售所得提出檢查報告，堪認被上訴人
    已履行系爭協議書第8條及系爭委任契約之結算義務完畢，
    上訴人主張被上訴人拒絕結算，故請求被上訴人再進行結算
    ，為無理由。
  ㈡上訴人請求被上訴人給付158,703,354元本息，有無理由？
　⒈按如契約文字文義不明，自有以過去事實及其他一切證據資
    料為斷定標準，以探求當事人立約當時之真意何在之必要，
    惟如契約之文字已表示當事人之真意，無需別事探求者，則
    不得捨契約文字而為曲解。
　⒉經查，大港段建案前經張山輝會計師查核之結果，高堅公司
    依系爭協議書第5條，固應給付上訴人17,490,000元（即可
    獲分配之大港段建案銷售所得），惟上訴人依系爭協議書第
    3條之約定，應繳回現金123,536,407元（指系爭協議書中之
    「負債及費用」）予高堅公司（見原審卷四第637頁），亦
    即上訴人就高堅公司銷售大港段建案所得扣除相關負債及費
    用後，已無餘額可向高堅公司為請求，反而須返還106,046,
    407元予高堅公司（計算式：123,536,407－17,490,000＝106,
    046,407）。
　⒊又參原審於經兩造合意，將大港段建案送請社團法人高雄市
    會計師公會進行鑑定，兩造並同意鑑定期間為「101年1月1 
    日至103年8月31日」（見原審卷四第23頁），經該公會指派
    張森陽會計師進行鑑定之結果略為（見原審卷四第7頁以下
    ，下稱系爭鑑定報告）：
  ⑴在暫不分配大港段建案剩餘未售房屋之前題下，依101年8月1
    0日遺產分割協議書第3條之約定，計算101年1月1日至103年
    8月31日之大港段建案「現金基礎」下之「出售土地」、「
    出售房屋」之利益分別為779,946,228元、107,687,913元（
    見原審卷四第75頁至第77頁），加計上訴人等3人各自有動
    用不同金額之資金（動用項目及內容詳如原審卷四第73頁）
    ，應分攤之利息共5,929,592元，扣除此段期間償還大港段
    建案銀行借款之資金5億6,227萬元，系爭協議書第5條、第1
    3條應付且已付之金額43,382,284元，以及協議書第5條應優
    先給付但至103年8月31日尚未給付2,849萬元，大港段建案
    應補繳之營利事業所得稅5,153,700元、未付廣告費12,566,
    899 元、103年8月31日預收土地款500萬元（見原審卷四第7
    7頁至第79頁），可供分配予當事人之總金額為236,700,850
    元，因上訴人等3人各自有動用不同金額資金（動用項目及
    內容詳如原審卷四第73頁），致再扣減各自動用金額而應補
    貼之利息後，呂萬卿可受分配18,995,248元，上訴人可受分
    配74,410,041元，但呂勵忠應再攤派資金62,004,295元（見
    原審卷四第79-81頁）。
  ⑵但至101年8月31日為止大港段建案尚有7億7,773萬元借款未
    清償，若上訴人等3人欲各自分配3分之1剩餘未出售大港段
    建案餘屋，應再承擔3分之1大港段建案之未清償銀行借款，
    經計算呂萬卿應攤派借款222,616,176元、呂勵忠應攤派借
    款303,615,718元、上訴人則應攤派借款167,201,382元，而
    如原判決附表所示資產（下稱系爭資產），若由上訴人等3
    人各以3分之1比例分配，尚需承擔原判決附表編號1、2的銷
    項營業稅超過103年8月31日高堅公司帳上留抵營業稅24,065
    ,796元部分之應納營業稅（見原審卷四第85-87頁），再依
    大港段建案合建分售房屋與土地之拆成比率為30％：70％，國
    稅局未來查核上訴人等3人依各3分之1比例過戶大港段建案
    房屋之當年度營利事業所得稅時，仍然會如同以往查核102
    年度及103年度高堅公司營利事業所得稅時，要求協商補稅
    ，該稅賦仍須由其等負擔（見原審卷四第87頁）。
  ⒋審酌系爭鑑定報告之鑑定人張森陽，係受高雄市會計師公會
    推薦擔任，除說明查核鑑定方法、帳目勾稽過程，復曾以鑑
    定證人身分至原審進行說明（見原審卷三第230頁至第239頁
    ），且其所為鑑定，客觀上亦無違鑑定常規，當屬可採。是
    依系爭鑑定報告結論，如以現金基礎制計算高堅公司101年1
    月1日至103年8月31日銷售大港段建案之銷售所得，扣除101
    年1月1日至103年8月31日大港段建案已償還銀行貸款及相關
    費用後，上訴人雖可獲74,410,041元，但因大港段建案至10
    1年8月31日仍有未清償銀行借款及相關稅賦支出。依系爭協
    議書第3條所示，銷售所得如扣除103年8月31日未銷售完畢
    不動產之銀行貸款及相關稅賦費用，上訴人尚須負擔大港段
    建案剩餘貸款金額，於未加計上訴人房屋過戶應負擔之營業
    稅、營利事業所得稅等部分，已高達167,201,382元（見原
    審卷四第83頁）。以此計算即上訴人可獲得大港段建案已銷
    售所得，扣除其尚須負擔之貸款，至少尚須攤派92,791,341
    元【計算式：74,410,041─167,201,382元＝─92,791,341元】
    。是上訴人已無從依系爭委任契約向高堅公司請求給付。
　⒌上訴人雖稱銷售所得之計算方式，應以「實價登錄價格」而
    非「帳簿登載」，縱採「實價登錄價格」，上訴人亦不應承
    受「實價登錄與帳簿記載之價格差距」云云。惟依系爭鑑定
    報告所載說明：①有關出售23戶房地及44個車位之「實價登
    錄金額」與「帳簿登載售價」間之差額，經鑑定人查核後，
    除僅有簽立土地銷售折讓協議書的4戶（18A1、24A1+A2 、2
    4A2+A3 、18A2），其「帳簿登載『土地』銷售價格」僅約為
    「代銷底價」的50％，存有違反一般經驗法則之情形外，其
    他23戶房屋、19戶土地及44個車位的「帳簿登載銷售價格」
    與「代銷底價」間尚無顯著異常情形，係與建設業之銷售常
    態吻合。②該4戶簽立買賣土地價格折讓比率高達30％～36％協
    議書的購屋客，顯然以超便宜之價格購得該4戶房地（含8個
    車位）。鑑定人雖已竭盡心力對相關帳證及銀行帳戶資金進
    出內容詳加查核，惟尚無查獲登載不實或隱匿收入之事證等
    情（見原審卷四第67頁）。又依高堅公司所辯：實價登錄之
    金額與實際帳載金額略有出入係因折讓，而折讓係因以毛胚
    屋（按：未安裝磁磚及基本衛浴設備）無裝潢之形式出售之
    故等語。因上訴人未爭執高堅公司有以毛胚屋出售之情事，
    僅稱高堅公司以裝潢折讓係屬不法之行為，且有部分毛胚屋
    出售亦未折讓等語（見本院卷第244頁）。惟上訴人未舉證
    高堅公司有非毛胚屋出售而仍有折讓之證據，而依一般市場
    交易常態，毛胚屋與經基礎裝潢之房屋，交易價額確有差異
    ，被上訴人此部分所辯，尚非不可採信。而高堅公司於折讓
    後，仍以未折讓前之價格為向地政機關為實價登錄，縱有不
    法，屬高堅公司應否受主管機關裁罰之問題，實際交易價格
    自應以帳簿登載之金額為準。上訴人稱其無庸承受實價登錄
    與帳簿記載之價格差距損失部分，自難採信。綜上，大港段
    建案經鑑定，既未能查得高堅公司有何透過登錄差異隱匿銷
    售所得情形，則系爭協議書之結算，自仍應以帳簿登載之「
    實際」收入情形為據，無從逕以「實價登錄價格」為認定依
    據。
  ⒍又上訴人雖稱大港段建案未售出房地之銀行貸款及稅費，應
    隨同餘屋分配時攤派予上訴人等3人，不包括於系爭協議書
    第3條中所示之「負債及費用」，且應以「現金基礎制」為
    結算標準云云。惟查：
　⑴依證人張森陽所證：若以權責基礎制進行結算，計算方式是
    以鑑定期間所銷售的23戶房地及44個停車位其銷售所得，扣
    除自呂金田投入該建案至鑑定期間末日為止，前述23戶房地
    及44個停車位之土地、建物成本扣除相關的管理、銷售費用
    後之利潤再為分配，而「現金基礎」制核算的意思，是以鑑
    定期間的銷售金額扣除呂金田過世後其繼承人及公司合計投
    入的成本，再予均分，在遺產分配時既沒有考慮在呂金田過
    世前所投入的成本，所以只能用「現金基礎」來做推展，三
    兄弟及呂林貴連是要繼承繼承的結果，就不考慮呂金田過世
    前投入的成本等語（見原審卷三第232 頁至第234 頁），堪
    認鑑定人張森陽依據其專業考量，並參酌系爭協議書簽立之
    背景，而以「現金基礎制」作成系爭鑑定報告，此亦為兩造
    所不爭執（見本院卷第420頁），先予敘明。
　⑵而系爭協議書第3條中所示之負債及費用，並未於系爭協議書
    中載明所稱「負債及費用」。惟呂金田之全體繼承人，既共
    同決定大港段建案，扣除系爭協議書第7條以外之不動產外
    （見原審卷一第6頁反面），其餘均委任高堅公司進行銷售
    ，並約定該建案之銷售結果，至遲應於協議書簽立後之2年
    內進行結算，且僅由上訴人等3人可分配大港段建案2年內已
    售出房地之銷售所得及未售出之房地。佐以證人鄭曉東證稱
    ：當時全部的繼承人都覺得房子好賣，所以預設2年的時間
    ，如果會把大部分的房子賣掉，就可以分到錢，其他的餘屋
    再處理等語（見本院卷第351頁），可知締結協議書時，各
    繼承人預估高堅公司代售大港段建案，或可於2年內銷售完
    畢，故就委託銷售建案之利益分配方式，以協議書第3條所
    示「分配銷售所得」為原則，並以協議書第8條後段所示「
    分配未售出不動產」為例外。又參證人鄭曉東證稱：大港段
    建案在呂金田集資、高堅公司擔任起造興建完成後，房屋登
    記在高堅公司名下，而呂金田在大港段建案房屋未出售前就
    已經去世，而有關房屋結算問題，就是呂金田怎麼跟高堅公
    司結算，繼承人就怎麼跟高堅公司結算，在結算完才有辦法
    繼承等語（見本院卷第351-352頁）。顯見大港段建案於興
    建後呂金田去世前，因房屋部分登記於高堅公司名下，即由
    高堅公司負責出售，而呂金田去世前，因房屋尚未售完，致
    呂金田尚未與高堅公司結算相關費用及負債，參以上訴人等
    3人於繼承後，仍委由高堅公司繼續銷售房屋，且在協議書
    第8條僅就「結算時間」及「結算時如有未售出房地應如何
    分潤」之補充約定，則協議書第3條所稱「扣除相關負債及
    費用」，除包含協議書第5條詳載應優先扣除之各項費用項
    目外，解釋上自應包含「所有」繼承人委任高堅公司代銷大
    港段建案不動產所生之負債及費用，而非僅限於「2年內已
    售出大港段建案房地」相關之負債及費用，始合於協議當時
    之真意。
　⑶況大港段建案房屋部分，係向銀行融資興建，由高堅公司以
    建案中房屋，共同向銀行貸款擔保，且由呂萬卿、呂勵忠擔
    任連帶保證人，並登記於高堅公司名下，此為上訴人所不爭
    執（見本院卷第244頁）。佐以2年期限屆滿，高堅公司既需
    將未出售之餘屋分別移轉登記予上訴人等3人，如不將尚未
    出售之房屋貸款及相關稅捐予以結清，高堅公司將因仍為貸
    款借款人，須對銀行負清償借款之責，並負房屋所有權移轉
    登記予上訴人等3人所生之稅捐，然名下已無實質資產，顯
    非事理之平。是系爭協議書第3條所稱「負債及費用」，自
    應包括全部清償高堅公司因大港段建案所負之負債及稅捐，
    俾便同時解除呂萬卿、呂勵忠所負連帶保證債務，方屬合理
    ，亦可謂符當事人之真意。參以證人鄭曉東證述：第3條之
    部分應該是要清償房貸，連餘屋的貸款都要清償，這樣他們
    3人才能分到沒有負擔乾淨的餘屋等語（見本院卷第355頁）
    更可證明上訴人等3人簽訂系爭協議書時，其真意就餘屋部
    分，係為取得無負擔之房屋，益見銷售房屋所得，應清償大
    港段建案全部房屋之貸款。上訴人抗辯未售出房地之銀行貸
    款及稅費可隨同餘屋分配時攤派予上訴人等3人，故不應於
    銷售房屋金額中扣除未出售房屋之貸款及稅額，自無足取。
　⒎上訴人復主張結算內容應先分配其所投資於高堅公司之暗股
    云云。惟系爭協議書第6條已載明：「高堅公司興建『大港段
    建案』，其中呂勵忠投資150萬元、呂怡坤投資550萬元，均
    屬個人之投資，與本件遺產分割協議無關。」是由上開文義
    ，兩造於結算分配銷售房屋款項、未出售餘屋時，無庸先予
    分配上訴人與呂勵忠就大港段建案之投資，且上揭投資亦非
    系爭協議書第3條所載之「負債及費用」。此部分應屬上訴
    人及呂勵忠如何就其等所為各自投資，向高堅公司請求之問
    題。上訴人再稱縱其個人投資不在系爭協議書第3條之結算
    範圍，上訴人仍可請求高堅公司進行結算云云。惟上訴人既
    係依系爭委任契約及系爭協議書為請求權基礎（見本院卷第
    117頁），提起本訴，則上訴人上述投資高堅公司暗股部分
    ，既非上訴人所陳稱系爭委任契約之範圍（見本院卷第387-
    388頁），亦不在系爭協議書之範圍內，自非本件審理之訴
    訟標的。上訴人稱因呂勵忠曾回傳股權分配協議予上訴人，
    就上訴人股權之分配為計算，基於紛爭一次解決，上訴人「
    似」仍得請求高堅公司會同結算云云（見本院卷第395頁）
    ，惟此既非本件審理之訴訟標的，縱呂勵忠曾於訴訟外欲與
    上訴人就暗股投資及高堅公司股權應如何分配達成協議，就
    上訴人所主張之暗股部分，仍非本件審究事項，併予敘明。
    　
　⒏況訴人雖主張依系爭協議書，主張呂勵忠、呂萬卿應給付上
    開金額，並與高堅公司負不真正連帶責任云云。惟上訴人與
    呂勵忠、呂萬卿既共同委託高堅公司就大港段建案進行銷售
    ，2年期滿再就銷售金額進行結算，則銷售後結算金額給付
    之義務人，應僅有高堅公司。而上訴人於本院審理期間，就
    此部分對呂勵忠、呂萬卿之請求權基礎部分，僅泛稱：係依
    系爭協議書結算的精神來請求云云（見本院卷第121頁），
    觀系爭協議書，並未約定呂勵忠、呂萬卿應就大港段建案結
    算後應分配予上訴人之金額，與高堅公司負不真正連帶給付
    之責，呂勵忠、呂萬卿既否認有給付義務，上訴人此部分所
    為主張，為不可採。　　
　⒐綜上，上訴人依系爭協議書及委任契約之法律關係，請求高
    堅公司、呂勵忠及呂萬卿給付上揭大港段建案結算金額，且
    被上訴人間就前開金額應負不真正連帶清償責任，因大港段
    建案於系爭協議書所定銷售期間屆滿後，不論依上訴人所委
    任張山輝會計師所出具之張山輝檢查報告，或依系爭鑑定報
    告，經結算扣除負債及費用均已無餘額可供分配，且呂勵忠
    及呂萬卿亦不負給付結算金額款項之責，是上訴人所為之請
    求，均無理由。　
七、綜上所述，上訴人依系爭協議書、委任法律關係，分別請求
    被上訴人應就大港段建案進行結算，且被上訴人應各給付上
    訴人158,703,354元本息，並就上述金額負不真正連帶給付
    之責，為無理由，應予駁回。從而原審為上訴人敗訴之判決
    ，並無不合。上訴論旨指摘原判決不當，求予廢棄改判，為
    無理由，應駁回上訴。又本件事證已明，兩造其餘攻防及證
    據，經核與判決結果不生影響，爰不逐一論述。
八、據上論結，本件上訴為無理由，依民事訴訟法第449條第1項
    、第78條，判決如主文。
中　　華　　民　　國　 111　　年　　8 　　月　　10　　日
                            民事第二庭
                                審判長法  官  黃國川　　
                                      法  官  何佩陵　　
                                      法  官  李怡諄
以上正本證明與原本無異。
如對本判決上訴，須於判決送達後20日內向本院提出上訴狀，其
未表明上訴理由者，應於上訴後20日內向本院提出上訴理由書（
均須按他造當事人之人數附繕本）。上訴時應提出委任律師或具
有律師資格之人之委任狀，並依附註條文規定辦理。如委任律師
提起上訴者，應一併繳納上訴審裁判費。
中　　華　　民　　國　　111 　年　　8 　　月　　10　　日
                                      書記官  梁美姿
附註：
民事訴訟法第466 條之1 ：
對於第二審判決上訴，上訴人應委任律師為訴訟代理人，但上訴
人或其法定代理人具有律師資格者，不在此限。
上訴人之配偶、三親等內之血親、二親等內之姻親，或上訴人為
法人、中央或地方機關時，其所屬專任人員具有律師資格並經法
院認適當者，亦得為第三審訴訟代理人。
第1 項但書及第2 項情形，應於提起上訴或委任時釋明之。